【裁判字號】    90,上易,763
【裁判日期】    900612
【裁判案由】    違反動產擔保交易法
【裁判全文】
臺灣高等法院臺南分院刑事判決              九十年度上易字第七六三號      Ｇ
      上  訴  人
      即  被  告  甲  ○  ○
右上訴人因違反動產擔保交易法案件，不服臺灣臺南地方法院九十年度易字第一一九
號中華民國九十年三月二十一日第一審判決（起訴案號：臺灣臺南地方法院檢察署八
十九年度偵字第一三二一八號），提起上訴，本院判決如左：
      主      文
上訴駁回。
      事      實
一、甲○○於民國八十七年十月二十二日，以動產擔保交易法附條件買賣之方式，向
    裕融企業股份有限公司（下稱裕融公司）購買車牌號碼ＹＸ～四一八三號自小客
    車一輛，為動產擔保交易之債務人，約定貸款總價新台幣（下同）六十六萬三千
    零十二元，分三十六期繳款，每月一期，每期付一萬八千四百十七元，自八十七
    年十一月二十二日起至九十年十月二十二日止，標的物存放地點為台南市○○街
    八十九號，在價金未付清之前，標的物所有權仍屬於出賣人所有，買受人僅得依
    約占有使用，不得任意遷移或為其他處分。詎甲○○明知該車已交由其弟王親民
    使用，並竟自八十九年七月十日最後一次付款後（起訴書誤載為八十九年五月二
    十二日），即未付款，且意圖為自己不法之利益，由其弟王親民擅自將上開自小
    客車遷移他處，並擅自處分交付他人，且已車毀，致使裕融公司失去該車輛之所
    有權，因而受有損害。
二、案經裕融公司訴請台灣台南地方法院檢察署檢察官偵查起訴。
    理  由
一、訊據上訴人即被告甲○○固坦承以附條件買賣之方式購買上開汽車，惟否認有右
    揭違反動產擔保交易法之犯行，辯稱：是伊弟弟王親民以其名義所購買的，有經
    伊同意，但告訴人裕融公司並未把車子交伊，竟把車子交付伊弟王親民使用云云
    。
二、惟查：
（一）右揭犯罪事實，業據告訴人裕融公司職員乙○○於檢察官偵查中及原審法院審
      理時到庭指訴綦詳，並有動產擔保交易附條件買賣設定登記申請書、附條件買
      賣契約書一紙、退郵證明及戶籍謄本各一紙附卷可稽。
（二）被告自承附條件買賣契約都是其所簽，其胞弟王親民告訴其有優惠，所以才買
      車，車子是其所購買等情（見卷附原審法院九十年二月一日訊問筆錄），且證
      人即被告弟弟王親民於偵查中證稱：有向裕融公司購買該車，該公司外務員張
      辰向我表示公教人員購買可享有優惠，我就用我哥哥甲○○的名義購買，但車
      子實際上由我使用，現該車曾發生車禍，在朋友處等語（見偵查卷八十九年九
      月二十五日訊問筆錄），復於原審法院審理時亦證稱：因為當時告訴人公司有
      一個軍公教購車專案，其才用被告甲○○名義購車，被告在對保（簽契約）時
      有出現，車子出車禍撞毀等語（見卷附原審法院九十年二月一日訊問筆錄、九
      十年三月七日審判筆錄），而上開附條件買賣契約書及設定登記申請書上均有
      被告甲○○之簽名，亦有該動產擔保交易附條件買賣設定登記申請書、附條件
      買賣契約書各一紙附於偵查卷可佐，足見該車係以被告名義所購買無訛。
（三）被告雖以並未收受該車云云置辯，然查，告訴人雖於八十七年十月二十三日將
      其所購買車牌號碼ＹＸ～四一八三號自小客車一輛交付予證人王親民，但據證
      人即前任職於告訴人裕融公司職員張辰於原審法院審理時到庭證稱：「（問：
      本件是否由你承辦？）是的，被告在對保時有到場。（問：當時有無說明車子
      要交給何人？）因為他們是兄弟，他並沒有說要交給何人；因為當時他在台北
      無法交車，所以我才將車子交王親民。對保時是王親民帶我們到甲○○的住處
      對保的。當初是因為甲○○有符合軍公教貸款的條件，所以才用甲○○的名義
      購車；至於事後由何人繳分期款我就不知道。（問：甲○○有無告訴你要將車
      子交給何人？）因為甲○○人在台北任職無法到場交車，公司有規定車子一定
      要在公司交車，我想他們是親兄弟，所以才將車子交給王親民。王親民並不是
      連帶保證人。（問：你們碰過這種交車人與購車人不同的情形是否很多？）如
      果他們沒有親屬關係，我們是不會交給他們的；因為本件他們是兄弟，而且頭
      期款七萬元是王親民繳納的，我們在購車時就有約定交車日期了。」（見卷附
      原審法院九十年三月七日審判筆錄），可見上揭車輛之實際購買人是證人王親
      民，其為享受優惠才經被告同意，以被告名義購車，被告並親自簽署姓名於附
      條件買賣契約書等文件上，故名義上購車人則為被告，故該附條件買賣法律關
      係，自存在於被告和告訴人裕融公司之間，被告購買上揭車輛時既未表示親自
      交車，而證人王親民既係實際購車者，且為被告之胞弟，其等關係密切，被告
      明知告訴人直接將該車交付證人王親民，並未提出異議，況迨證人王親民僅付
      前七期之分期款，未能繼續付款時，其猶借款予證人王親民支付第八期至第十
      九期之分期款（見台灣台南地方法院檢察署八十九年九月二十五日訊問筆錄）
      ，並由被告於原審所提之郵政劃撥收據影本十七紙在卷可稽（見原審卷第四十
      二頁至第四十六頁），更見被告早已知告訴人將車交付於證人王親民，且默認
      該事實。是其事後辯以：未收受該車輛云云，純係臨訟卸責之詞，無阻其犯罪
      之成立。
（三）綜上所述，本件事證明確，被告犯行應可認定。
三、核被告所為，係犯動產擔保交易法第三十八條之罪。原審以被告甲○○罪證明確
    ，因依動產擔保交易法第三十八條，刑法第十一條前段、第四十一條第一項前段
    、第七十四條第一款，罰金罰鍰提高標準條例第一條前段、第二條等規定，並審
    酌被告犯罪之動機、目的、手段、所生危害尚屬輕微、尚未與被害人達成民事和
    解等一切情狀，量處被告以拘役肆拾日，並諭知易科罰金之折算標準，以資懲儆
    。又以被告尚無犯罪前科，未曾受有期徒刑以上刑之宣告，此有台灣高等法院被
    告全國前案紀錄表一件附卷可憑，經此罪刑宣告之教訓後，當知所警惕而無再犯
    之虞，因認所宣告之刑，以暫不執行為適當，併宣告緩刑貳年，以勵自新。經核
    認事用法，俱無不合，量刑及諭知緩刑亦稱妥適，被告上訴意旨，仍執陳詞，否
    認違反動產擔保交易法，為無理由，應予駁回。
據上論斷，應依刑事訴訟法第三百六十八條，判決如主文。
本案經檢察官許仲瑩到庭執行職務。
中    華    民    國      九十      年      六      月      十二        日
                                  臺灣高等法院臺南分院刑事第六庭
                                      審判長法官  楊    明    章
                                            法官  顏    基    典
                                            法官  徐    宏    志
右正本證明與原本無異。
不得上訴。
                                      法院書記官  李    梅    菊
中    華    民    國      九十      年      六      月     十三         日
附錄法條：
動產擔保交易法第三十八條：動產擔保交易之債務人，意圖不法之利益，將標的物遷
  移、出賣、出質、移轉、抵押或為其他處分，致生損害
                          於債權人者，處三年以下有期徒刑、拘役或科或併科六
                          千元以下之罰金。


司法院資訊處製作；財團法人民間司法改革基金會備份。
